臺灣臺中地方法院刑事判決　　　　　　　100年度易字第418號
公　訴　人　臺灣臺中地方法院檢察署檢察官
被　　　告　杜佩斯
上列被告因詐欺案件，經檢察官提起公訴（99年度偵字第26996號
），本院判決如下：
    主    文
杜佩斯犯詐欺取財罪，累犯，處有期徒刑肆月，如易科罰金，以
新臺幣壹仟元折算壹日。
    犯罪事實
一、杜佩斯曾因毒品案件，經本院以95年度訴字第1741號判處有
    期徒刑10月確定，嗣因符合減刑要件，經本院以96年聲減字
    第1099號減為有期徒刑5月確定，甫於民國96年7月16日減刑
    執行完畢。猶未知悔改，於98年11月間，向其父杜孝德稱：
    欲至中國大陸創業販賣冰品，需款新臺幣（下同）20萬元，
    杜孝德並因此向其友人劉子美借款20萬元後，匯入杜孝德所
    使用杜佩馨之郵局帳戶內（中華郵政股份有限公司帳號：00
    0- 00000000000000號），後因杜佩斯之子杜孟帆駕駛車牌
    號碼3967-LQ號自小客車，於99年4、5月間發生車禍而毀損
    ，需支付修車費，杜佩斯因無財力支付此筆款項，先由其女
    杜孟儒以信用卡刷卡墊付修車費後，竟為繳納此筆信用卡費
    用，而基於為自己不法所有之詐欺取財意圖，利用前已向杜
    孝德聲稱要去中國大陸投資創業之機會，於99年8月4日，在
    其臺中市西屯區○○○路235巷9號8樓之3住處，向杜孝德謊
    稱：其至中國大陸賣冰的事，已需領款10萬元使用等語，致
    杜孝德誤信杜佩斯確欲實際進行至大陸賣冰計畫需支付上開
    創業費用，而陷於錯誤，同意由杜佩斯拿取杜佩馨上開郵局
    存摺及印章，自行領款10萬元，而由杜佩斯詐得10萬元得逞
    。嗣杜佩斯始終未到大陸創業，杜孝德始知受騙。
二、案經杜孝德訴由臺灣臺中地方法院檢察署檢察官偵查起訴。
    理    由
壹、證據能力部分：
    按被告以外之人於審判外之陳述，雖不符刑事訴訟法第159
    條之1至第159條之4之規定，而經當事人於審判程序同意作
    為證據，法院審酌該言詞陳述或書面陳述作成時之情況，認
    為適當者，亦得為證據。當事人、代理人或辯護人於法院調
    查證據時，知有第159條第1項不得為證據之情形，而未於言
    詞辯論終結前聲明異議者，視為有前項之同意，刑事訴訟法
    第159條之5定有明文。查本案下列所引用之證據，公訴人、
    被告均未爭執其證據能力，本院復衡以該等證據作成時之情
    況，並無違法取證之瑕疵，認以之作為證據應屬適當，是本
    案所引用之下列各項證據，均有證據能力，合先敘明。
貳、實體方面：
一、訊據被告杜佩斯固不否認有於前開時、地，以至大陸投資販
    賣冰品為名向告訴人杜孝德拿取10萬元之事實，惟矢口否認
    有何詐欺取財犯行，辯稱：伊真的有計畫要去大陸投資冰品
    ，只是後來登記在其妹妹名義下的一輛車被撞而需送修，伊
    女兒先以信用卡墊付修車費，伊再把這10萬元拿去付卡費，
    而告訴人後來就把這輛車賣掉云云，經查：
(一)證人杜孝德於本院審理中證稱：「我兒子去年過年，說要去
    大陸投資賣冰，我借了20萬元，我是98年跟劉子美借錢，但
    是詳細時間我忘記了，劉子美給我現金，我存入我女兒杜佩
    馨的帳戶。」「（被告什麼時候跟你第一次提到要去大陸開
    冰店？）大約是我跟劉子美借錢的時間，被告跟我提要去大
    陸投資是98年11月的某一天。」「（你跟劉子美借錢後，你
    什麼時候把錢交給被告？）8月4日的時候，我跟朋友在聊天
    ，被告就出來說要領十萬元，我當時跟被告講，要用這筆錢
    有三個條件，一個要有合約書、二要拿匯票來給我、三要給
    劉子美適當的利息，被告當時同意，我也同意，被告就把帳
    戶拿去領了十萬元。」「（被告跟你說希望你能夠去跟劉子
    美借錢，被告要去大陸從事冰業，被告在什麼地方跟你說？
    ）在家裡，臺中市○○區○○里○○○路235巷9號8樓之3。
    」「（你同意被告8月4日去領錢，是因為被告要去大陸投資
    ，所以你才同意讓他領10萬元？）是。」「（當時你同意被
    告去領的錢是多少錢？）就是10萬元。」「（8月4日的時候
    被告跟你說要用到10萬元，錢怎麼交給被告？）我存摺印章
    都在抽屜，是被告自己去拿存摺印章去領錢，被告沒有多領
    錢，只有領十萬元。」等語（本院卷第27頁背面、第28頁正
    面、背面、第29頁正面、背面），核與其於偵查中指訴之內
    容相符（偵查卷第15至第17頁），並有郵政存簿儲金提款單
    1紙在卷可參（偵查卷第5頁）。而告訴人確係於98年11月間
    向劉子美借款20萬元，亦經證人劉子美於本院審理中證述屬
    實（本院卷第42頁背面），足認被告曾向告訴人稱：欲至中
    國大陸創業販賣冰品，需款20萬元，由告訴人向劉子美借款
    後，再於99年8月4日，在其臺中市西屯區○○○路235巷9號
    8樓之3住處，以要至大陸賣冰一事向杜孝德拿取杜佩馨上開
    郵局存摺及印章，自行領款10萬元無誤。
(二)被告雖以前開情詞置辯，惟其於前開時、地向告訴人拿取10
    萬元時，係以至大陸投資賣冰為理由，然被告以此為由向告
    訴人拿取10萬元後，並非用以投資中國大陸販賣冰品計畫，
    而係繳納其女杜孟儒以信用卡刷卡墊付之修車費，此為被告
    所自承不諱（本院卷第44頁背面）。又告訴人同意被告支領
    10萬元使用，係以被告赴中國大陸投資賣冰為前提，業經告
    訴人證述如前，而被告於本院審理中亦供述：伊當時跟告訴
    人說要去中國大陸創業用這筆錢，不想讓告訴人知道伊要拿
    去修車等語（本院卷第44頁背面），且被告領用此筆款項後
    ，即未曾提及至中國大陸投資之事，經告訴人於本院審理中
    證述明確（本院卷第28頁背面），則被告當時向告訴人拿取
    10萬元時，既尚未實際要赴中國大陸投資創業，而僅係假借
    此為理由，致告訴人誤信其真欲進行中國大陸投資計畫，而
    同意其支領10萬元，且被告亦非將此10萬元用以其聲稱之用
    途，而係用以支付其女杜孟儒以信用卡刷卡墊付之修車費，
    益徵被告確有施用詐術致告訴人陷於錯誤而交付10萬元至明
    。
(三)至證人李函雖於本院審理中證稱：被告於99年6月間有提到
    要去大陸賣冰的事（本院卷第31頁正面），惟被告聲稱其要
    去大陸投資一事，始終為其自承，然被告並未實際著手進行
    此計畫，亦為被告所不爭，故證人李函於本院審理中之前開
    證述，難為被告有利之認定，併予敘明。
(四)綜上所述，本件事證明確，被告詐欺取財犯行應足認定。
二、按刑法第339條第1項詐欺罪之成立，要以加害者有實施詐欺
    行為，被害者因此行為，致表意有所錯誤，而為財產上之處
    分為要件（80年度台上字第5072號判決意旨參照最高法院）
    ，是核被告所為，係犯刑法第339條第1項詐欺取財既遂罪。
    又被告曾因毒品案件，經本院以95年度訴字第1741號判處有
    期徒刑10月確定，嗣因符合減刑要件，經本院以96年聲減字
    第1099號減為有期徒刑5月確定，甫於96年7月16日減刑執行
    完畢事實，有臺灣高等法院被告前案紀錄表在卷可按，其於
    受有期徒刑之執行完畢，於5年以內再故意犯本件有期徒刑
    以上之罪，為累犯，應依刑法第47條第1項之規定加重其刑
    。爰審酌被告與告訴人為父子關係，利用告訴人對其之信任
    ，以赴中國大陸投資為由，施用詐術向告訴人騙取10萬元，
    至告訴人受有損失，且犯後未與告訴人達成和解，賠償告訴
    人所受之損失，再考量被告之智識、生活情狀與被告犯後未
    有悔意，態度非佳，從其犯後態度難為其有利之考量等一切
    情狀，量處如主文所示之刑，並諭知易科罰金之折算標準。
據上論斷，應依刑事訴訟法第299條第1項前段，刑法第339條第1
項、第47條第1項、第41條第1項前段，刑法施行法第1條之1第1
項、第2項前段，判決如主文。
本案經檢察官張國強到庭執行職務。
中    華    民    國   100    年    6     月    3    日
                  刑事第十五庭  審判長法  官  劉國賓
                                      法  官  鄭舜元
                                      法  官  柯雅惠
以上正本證明與原本無異。
如不服本判決應於收受判決後10日內向本院提出上訴書狀，並應
敘述具體理由；其未敘述上訴理由者，應於上訴期間屆滿後20日
內向本院補提理由書（均須按他造當事人之人數附繕本）「切勿
逕送上級法院」。
                                      書記官  廖健雄
中    華    民    國   100    年    6     月    3    日
附錄本案論罪科刑法條全文
刑法第339條第1項：
意圖為自己或第三人不法之所有，以詐術使人將本人或第三人之
物交付者，處5年以下有期徒刑、拘役或科或併科1千元以下罰金
。